臺灣高等法院高雄分院刑事裁定
111年度毒抗字第247號
抗  告  人  
即  被  告  蔡羽柔



上列抗告人因聲請觀察勒戒案件，不服臺灣橋頭地方法院中華民
國111年7月13日裁定（111年度毒聲字第304號），提起抗告，本
院裁定如下：
    主  文
抗告駁回。
    理  由
一、本件抗告意旨略以：抗告人即被告甲○○（下稱抗告人）已經
    知錯，且回歸正常生活已經數月，現今為人母，與丈夫育有
    2子各為2歲及3歲，目前丈夫入監服刑，刑期數年，請給予
    改過自新之機會，改予戒癮治療云云。
二、毒品危害防制條例（下稱毒品條例）於民國109年1月15日修
    正公布第20條、第23條等條文，並增訂第35條之1，自同年7
    月15日施行生效。修正後毒品條例第20條第3項規定：「依
    前項規定為觀察、勒戒或強制戒治執行完畢釋放後，3年後
    再犯第10條之罪者，適用前2項之規定」。所謂「3年後再犯
    」，只要本次再犯（不論修正施行前、後）距最近1次觀察
    、勒戒或強制戒治執行完畢釋放，已逾3年者，即該當而應
    再令觀察勒戒，不因其間是否另犯第10條之罪經起訴、判刑
    或執行而受影響，俾落實此次寬厚刑事政策之變革（最高法
    院109年度台上大字第3826號裁定意旨參照）。
三、經查：
㈠、抗告人於民國110年12月7日12時許，在高雄市○○區○○路0巷0
    號住處內，以將第二級毒品甲基安非他命置入玻璃球燒烤後
    吸食煙霧之方式，施用甲基安非他命1次乙節，業據抗告人
    於偵訊中坦承不諱，且其於110年12月8日（原審判決書誤載
    為110年11月8日）為警採集之尿液，經送正修科技大學超微
    量研究科技中心檢驗結果，呈安非他命及甲基安非他命陽性
    反應，有該中心111年2月8日尿液檢驗報告及高雄市政府警
    察局刑事警察大隊偵辦毒品案件尿液採證檢驗對照表（編號
    ：L00-000-000號）在卷可佐，足認抗告人上開任意性自白
    與事實相符。是本件事證明確，抗告人於前揭時間施用第二
    級毒品甲基安非他命之事實，堪可認定。
㈡、抗告人雖未曾經觀察、勒戒處分，惟原審以聲請人即臺灣橋
    頭地方檢察署檢察官已審酌抗告人與第三人楊志森另涉販賣
    毒品案件，業經該署檢察官提起公訴(111年度偵字第301、1
    888、4874號)，偵查中抗告人雖否認共同販賣第二級毒品，
    惟坦認有運輸第二級毒品之情，顯見抗告人生活中仍有嚴重
    毒品誘惑，且極可能面臨法院判處重刑之結果，尚無可能期
    待以社區處遇或門診醫療方式完成戒癮，有實施監禁式戒癮
    程序而由司法機關監督成效為宜，因認檢察官之聲請觀察、
    勒戒為正當，依毒品條例第20條第1項之規定，裁定將抗告
    人送勒戒處所觀察、勒戒，經核並無違誤。
㈢、次按毒品危害防制條例所規定之觀察、勒戒處分，其立法意
    旨在幫助施用毒品者戒除毒癮，該處分之性質非為懲戒行為
    人，而係為消滅行為人再次施用毒品之危險性，目的在戒除
    行為人施用毒品之身癮及心癮措施；觀察、勒戒係導入一療
    程觀念，針對行為人將來之危險所為預防、矯治措施之保安
    處分，以達教化與治療之目的，可謂刑罰之補充制度，從而
    毒品危害防制條例本身所規定之觀察、勒戒及強制戒治等保
    安處分，雖兼具自由刑之性質，卻有刑罰不可替代之教化治
    療作用，是對於施毒者有利不利之認定，端在何種程序可以
    幫助施用毒品之人戒除施用毒品之行為，尚非由法院逕行認
    定緩起訴戒癮治療係對施用毒品者係較有利，亦無僅因行為
    人之個人或家庭因素而免予執行之理。因此，檢察官本得依
    照個案實際情形，依法裁量決定採行何者為宜。且觀諸毒品
    危害防制條例之全部條文，並無課以檢察官於聲請觀察、勒
    戒裁定前，應訊問或徵詢被告是否同意觀察、勒戒之規定，
    反而依毒品戒癮治療實施辦法及完成治療認定標準第6條：
    「檢察官為緩起訴處分前，應得參加戒癮治療被告之同意，
    並向其說明完成戒癮治療應遵守事項後，指定其前往治療機
    構參加戒癮治療。未滿二十歲之被告，並應得其法定代理人
    之同意。」，規定檢察官命付戒癮治療之緩起訴處分前始應
    得被告之同意。故檢察官於聲請觀察勒戒前縱未訊問或徵詢
    被告之意見，亦未違反相關法律之規定。再按現行毒品危害
    防制條例24條之規定，就「初犯」或「3年後再犯」之處遇
    採雙軌制，復刑事訴訟法第253條之1第1項及第253條之2對
    被告為緩起訴處分時規定，應另審酌刑法第57條所列事項及
    公共利益之維護，並認以緩起訴處分為適當者，始得為之。
    可知檢察官以向法院聲請觀察、勒戒為原則，此時因係適用
    原則而非例外，自無贅餘交待不適於為緩起訴處分之理由，
    於例外符合上開緩起訴處分之要件時，始得另為附完成戒癮
    治療之緩起訴處分，且被告並非當然享有為附命完成戒癮治
    療之緩起訴處分之權利，被告縱提出該項聲請，亦僅在促請
    檢察官注意得否予以適用，檢察官並不受被告該項聲請之拘
    束。準此，對於施用第二級毒品之本件被告，得否以刑事訴
    訟法第253條之2第1項第6款之緩起訴附戒癮治療代替觀察勒
    戒處分，仍委諸檢察官斟酌具體個案情節予以裁量，法院原
    則上應尊重檢察官職權之行使，除檢察官之判斷有違背法令
    、事實認定有誤或其裁量有重大明顯疵瑕外，尚不得任意指
    為違法（最高法院103年度台上字第2464號判決、臺灣高等
    法院暨所屬法院106年法律座談會刑事類提案第37號、107年
    法律座談會刑事類提案第22號意旨參照）。查本件抗告人係
    因涉有販賣第二級毒品甲基安非他命罪嫌，經警方持原審法
    院核發之搜索票前往抗告人住處搜索，而扣得第二級毒品甲
    基安非他命1小包（毛重1.28公克）、安非他命吸食器1組、
    分裝杓1支、行動電話2具等物，復經臺灣橋頭地方檢察署檢
    察官開立鑑定許可書，由警方對抗告人施以尿液採驗等節，
    有原審法院搜索票、臺灣橋頭地方檢察署檢察官拘票、鑑定
    許可書等在卷可稽（均詳見警卷第27至47頁）；況抗告人經
    採尿送驗結果，尿液中安非他命檢出濃度為16800ng/ml，甲
    基安非他命檢出濃度為000000ng/ml等情，有前開尿液檢驗
    報告在卷可憑（見警卷第51頁），明顯高於衛生福利部公告
    之確認檢驗閾值（甲基安非他命500ng/ml且安非他命大於10
    0ng/ml）甚多，足認抗告人施用甲基安非他命之數量非少。
    故檢察官於訊問抗告人後，斟酌卷內事證，認不宜對抗告人
    為附命完成戒癮治療之緩起訴處分，並附具上開被告另與第
    三人楊志森另涉販賣毒品案件，業經該署檢察官提起公訴，
    偵查中被告雖否認與楊志森共同販賣第二級毒品，惟坦認有
    運輸第二級毒品之情，顯見其生活中仍有嚴重毒品誘惑，且
    極可能面臨法院判處重刑之結果，尚無可能期待以社區處遇
    或門診醫療方式完成戒癮，有實施監禁式戒癮程序而由司法
    機關監督成效為宜等理由。從而，檢察官據以聲請原審裁定
    令抗告人入勒戒處所觀察、勒戒，經核於法要無不合。至抗
    告人前開所稱之理由，顯然忽略其在家中未僅施用毒品，又
    在住處內被扣獲上開販毒相關事證，已置幼子身心健全成長
    之權益於不顧，倘抗告人確有愛子之心，或應瞭解其為幼子
    建立安全及歸屬感之重要他人，透過觀察、勒戒處分，或亦
    能重建自身生活，故自亦無因抗告人之個人或家庭因素而免
    予執行之理。此外，因抗告人被查獲時，確有2幼子，故警
    方亦已依兒童及少年福利與權益保障法第54條之1之規定予
    以填報，是抗告人之幼子亦不致因抗告人觀察、勒戒處分之
    執行，而頓失照護，附此敘明。
㈣、綜上，原審認檢察官之聲請為正當，而依毒品危害防制條例
    第20條第1項之規定，裁定抗告人施用第二級毒品，令入勒
    戒處所觀察、勒戒，其期間不得逾2月。經核並無不合，抗
    告人執前詞提起抗告，而指摘原裁定不當，為無理由，應予
    駁回。
據上論結，應依刑事訴訟法第412條，裁定如主文。
中　　華　　民　　國　　111 　年　　7 　　月　　29　　日
                  刑事第五庭    審判長法  官  簡志瑩
                                      法  官  唐照明
                                      法  官  陳美燕
以上正本證明與原本無異。
不得再抗告。
中　　華　　民　　國　　111 　年　　7 　　月　　29　　日
　　　　　　　　　　　　　　　　　　　書記官  洪以珊